【裁判字號】    98,民專訴,48
【裁判日期】    980930
【裁判案由】    侵害專利權有關財產權爭議等
【裁判全文】
智慧財產法院民事判決
                                    98年度民專訴字第48號
原      告    PHILD CO., LTD（法伊魯特股份有限公司）
                         （0.
                          丸通.
法定代理人    乙○○○
訴訟代理人    吳磺慶律師
被      告    興奇科技股份有限公司
法定代理人    丙○○
被      告    雅虎國際資訊股份有限公司
法定代理人    丙○○
上二人共同
訴訟代理人    簡榮宗律師
              朱峻賢律師
複 代 理人    張復鈞律師
被      告    香港商雅虎國際資訊股份有限公司台灣分公司
法定代表人    壬○○
被      告    網路家庭國際資訊股份有限公司
法定代理人    戊○○
訴訟代理人    陳啟桐律師
被      告    台灣樂天市場股份有限公司
法定代理人    庚○○
訴訟代理人    己○○
被      告    力奇國際股份有限公司
兼
法定代理人    丁○○
被      告    鼎鼎聯合行銷股份有限公司
法定代理人    辛○○
上三人共同
訴訟代理人    葉大慧律師
複 代 理人    癸○○
上列當事人間侵害專利權有關財產權爭議等事件，本院於民國98
年8 月18日言詞辯論終結，判決如下：
    主  文
原告之訴及假執行之聲請均駁回。
訴訟費用由原告負擔。
    事實及理由
壹、程序方面：
一、依智慧財產案件審理法第7 條規定，智慧財產法院組織法第
    3 條第1 款、第4 款所定之民事事件，由智慧財產法院管轄
    。本案既屬因專利法所保護之智慧財產權益所生之第一審民
    事案件，符合智慧財產法院組織法第3 條第1 款規定，本院
    依法自有管轄權。
二、本件原告係外國法人，具有涉外因素，原告主張被告等侵害
    其專利權應負擔損害賠償責任，自應適用涉外民事法律適用
    法以定本件之管轄法院及準據法。按「因侵權行為涉訟者，
    得由行為地之法院管轄，為民事訴訟法第15條第1 項所明定
    。所謂行為地，凡為一部實行行為或其一部行為結果發生之
    地皆屬之。」（最高法院56年度台抗字第369 號判例要旨參
    照），涉外民事法律適用法並未就法院之管轄予以規定，惟
    原告主張侵權行為地在我國，自應類推適用我國民事訴訟法
    第15條第1 項規定，由我國法院管轄。次按關於由侵權行為
    而生之債，依侵權行為地法，但中華民國法律不認為侵權行
    為者，不適用之。侵權行為之損害賠償及其他處分之請求，
    以中華民國法律認許者為限，涉外民事法律適用法第9 條定
    有明文，故關於涉外侵權行為之準據法，應適用「侵權行為
    地」及「法庭地法」。本件原告主張被告之侵權行為係發生
    在我國境內，依上開規定，本件涉外事件之準據法，自應依
    中華民國之法律。
三、本件原告Phild Co., Ltd（株式社；法伊魯特
    股份有限公司）於日本平成21年（即民國98年）4 月21日經
    甲○○○○○ ○○○○ ○○○ （株式社）吸收合併，此有
    原告所提出之京都地方法務局所出具之「履歷事項全部證明
    書」附卷可稽。原告甲○○○○○ ○○○○ ○○○ （株式
    社）於98年6 月26日，依民事訴訟法第175 條及第176 條之
    規定，具狀聲明承受訴訟，經核尚無不合，應予准許。
四、被告雅虎國際資訊股份有限公司（下稱雅虎公司）與香港商
    雅虎資訊股份有限公司台灣分公司（下稱雅虎台灣分公司）
    業經主管機關核准，依公司法第185 條及企業併購法第27條
    規定，將被告雅虎公司之主要營業財產於97年1 月1 日移轉
    予被告雅虎台灣分公司，另被告興奇科技股份有限公司（下
    稱興奇公司）與被告雅虎台灣分公司，亦經主管機關核准，
    依公司法第185 條及企業併購法第27條規定，將被告興奇公
    司之主要營業財產於98年1 月1 日移轉予雅虎台灣分公司，
    此有被告三人所提出之「雅虎國際資訊股份有限公司暨香港
    商雅虎資訊股份有限公司台灣分公司聯合通知」及「興奇科
    技股份有限公司暨香港商雅虎資訊股份有限公司台灣分公司
    聯合通知」在卷足稽。又被告興奇公司之法定代理人原為何
    英圻，於本院審理中變更為丙○○，此有被告興奇公司所提
    出之股份有限公司變更登記表在卷可稽，並經被告興奇公司
    於98年5 月25日具狀聲明承受訴訟，經核尚無不合，應予准
    許。
五、按訴狀送達後，原告不得將原訴變更或追加他訴，但請求之
    基礎事實同一者，或不甚礙被告之防禦及訴訟之終結者，不
    在此限，民事訴訟法第255 條第1 項第2 款及第7 款分別定
    有明文。本件原告起訴時所為訴之聲明為：(一)被告力奇國際
    股份有限公司（下稱力奇公司）及被告丁○○應連帶給付原
    告新台幣（下同）50萬元，及自起訴狀繕本送達之日起至清
    償日止，按週年利率5%計算之利息。(二)被告力奇公司、丁○
    ○、興奇公司及雅虎公司應連帶給付原告20萬元，及自起訴
    狀繕本送達翌日起至清償日止，按週年利率5%計算之利息。
    (三)被告力奇公司、丁○○及網路家庭國際資訊股份有限公司
    （下稱網路家庭公司）應連帶給付原告20萬元，及自起訴狀
    繕本送達翌日起至清償日止，按週年利率5%計算之利息。(四)
    被告力奇公司、丁○○及台灣樂天市場股份有限公司（下稱
    台灣樂天公司）應連帶給付原告20萬元，及自起訴狀繕本送
    達翌日起至清償日止，按週年利率5%計算之利息。(五)被告力
    奇公司、丁○○及鼎鼎聯合行銷股份有限公司（下稱鼎鼎公
    司）應連帶給付原告20萬元，及自起訴狀繕本送達翌日起至
    清償日止，按週年利率5%計算之利息。(六)被告力奇公司應將
    道歉啟事，以16號字體及高12公分、寬15公分之版面，於其
    公司之網站（http://www.and-more.com.tw/ ）首頁刊登30
    日，並將道歉啟事以16號字體及高18公分、寬5 公分之版面
    於中國時報、聯合報、自由時報及工商時報全國版面之首頁
    刊登一日。(七)第1 、2 、3 、4 、5 項聲明，原告願供擔保
    ，請准宣告假執行。嗣原告依民事訴訟法第255 條第1 項第
    2 款、第4 款及第7 款規定，於98年6 月26日具狀追加「香
    港商雅虎資訊股份有限公司台灣分公司」為被告，並變更本
    件訴之聲明第2 項為「被告力奇公司、丁○○、興奇公司、
    雅虎公司及雅虎台灣分公司應連帶給付原告20萬元，及自起
    訴狀繕本送達翌日起至清償日止，按週年利率5%計算之利息
    。」，暨變更訴之聲明第6 項為「被告力奇公司應將如附表
    一所示之道歉啟事，以16號字體及高12公分、寬15公分之版
    面，於該公司之網站（http://www.and-more.com.tw）首頁
    刊登30日，並將如附表二所示之道歉啟事，以16號字體及高
    18公分、寬5 公分之版面於中國時報、聯合報、自由時報、
    工商時報全國版面之首頁刊登一日。」，而被告雅虎公司於
    本院之98年7 月21日言詞辯論程序時雖當庭表示不同意（見
    本院卷第268 頁），惟原告所為上開訴之追加及訴之變更，
    均係基於同一基礎事實，且不甚礙被告之防禦及訴訟之終結
    ，依首揭規定，應予准許。
貳、實體方面：
一、原告主張：
  (一)原告為鈦產品開發之專業研發、製造商，產品行銷全球。原
    告於94年6 月10日以「使用矽彈性體之健康裝飾品及其製造
    方法」向經濟部智慧財產局申請專利，並於95年2 月16日公
    告，獲得96年12月11日第I290822 號中華民國專利公報公開
    第200605808 號專利（下稱系爭專利）。系爭專利之發明內
    容係提供一種使用矽彈性體之健康裝飾品及其製造方法，其
    係使用鈦微粉末為成分製成混有鈦微粉末之一層矽彈性體，
    然後置於皮膚接觸側，矽彈性體之裝飾突條則置於外側，製
    造出之彈性體身體裝飾品。詎被告力奇公司、興奇公司及雅
    虎公司未經原告之授權同意，竟製造、販賣與系爭專利所主
    要保護範圍相同之產品（下稱系爭侵權產品）於「Yahoo 購
    物中心」及「PChome線上購物」等網頁上，又被告雅虎公司
    及興奇公司於系爭侵權產品之販賣期間，即分別於97年1 月
    1 日及98年1 月1 日將其主要營業移轉予被告雅虎台灣分公
    司，故被告雅虎台灣分公司亦為本件之侵權行為人。另被告
    力奇公司與其公司負責人丁○○，分別於被告網路家庭公司
    之「PChome Online 線上購物」網頁、被告台灣樂天公司之
    平台網頁（http://www.rakuten.com.tw/ec/ ）及被告鼎鼎
    公司之「Gohappy 」網頁，公開販售侵害系爭專利權之侵權
    產品。嗣原告將系爭侵權產品送交中國機械工程學會鑑定，
    經鑑定比對分析結果，系爭侵權產品與原告以系爭專利所為
    之產品實質範圍相同，足見被告等已侵害系爭專利。
  (二)系爭專利具有可專利性，而被告力奇公司提出由世界智慧財
    產權組織所提供之PCT/JP2005/010617 （W02005/122820 ）
    國際檢索報告，無法說明系爭專利不具可專利性。又被告力
    奇公司提出被證三及被證四所示之引證一（實用第811 號）
    、引證二（特開第308 號）、引證三（WO2002/078883 ）及
    引證四（特開第852 號）等專利，主張系爭專利不具可專利
    性。惟引證一所示專利之國際分類為「C08 」，與系爭專利
    之國際分類為「A44 」不同，兩者非屬同一技術領域，且兩
    者所欲解決之問題亦不同，故引證一不具參考價值；而引證
    二所示專利所欲解決之問題僅係考慮裝飾性，與系爭專利係
    強調容易製造尚有不同，且引證二未揭露系爭專利申請專利
    範圍第二項之技術特徵；另引證三所示專利並非用以說明系
    爭專利申請專利範圍第一項及第二項不具進步性；至引證四
    所示專利所欲解決之問題是否與系爭專利相同並無從得知，
    且引證四未揭露系爭專利申請專利範圍第二項之技術特徵。
    被告力奇公司以系爭侵權產品並非「金屬模具」所製為由，
    主張其未侵權系爭專利，然由上開鑑定報告所載「細觀待鑑
    定物，其手感尚稱細緻，且無明顯修痕痕跡，合模線相當直
    也相當細，在不同顏色矽膠之間並無互相吃色現象，故明顯
    為金屬模具所量產。」可知系爭侵權產品為金屬模具所量產
    。
  (三)被告丁○○為被告力奇公司之負責人，自應知悉系爭侵權產
    品之開發始末，依公司法第23條規定，就被告力奇公司之侵
    權行為，應與其負連帶責任，另依最高法院73年度台上字第
    4345號判決要旨，不以其有故意或過失為成立之條件。又被
    告興奇公司、雅虎公司、雅虎台灣分公司、網路家庭公司、
    台灣樂天公司、鼎鼎公司主張其僅為平台業者，實際販賣者
    為被告力奇公司，惟平台業者對其產品網頁上有侵害訴外人
    台灣經銷商銀谷公司之著作權，包括「注意事項」、「液化
    鈦說明」及「娃娃人偶」著作，並拍攝成照片上傳到網站上
    供人觀覽之行為，仍應負責，是被告力奇公司就上開被告所
    販售系爭侵權產品之行為，依民法第185 條規定，應各與上
    開被告負連帶損害賠償責任。原告爰依專利法第84條、第85
    條、民法第179 條及第195 條第1 項後段規定，請求被告負
    損害賠償責任，並請求回復原告之商譽等情。並聲明：1.被
    告力奇公司及被告丁○○應連帶給付原告50萬元，及自起訴
    狀繕本送達之日起至清償日止，按週年利率5%計算之利息。
    2.被告力奇公司、丁○○、興奇公司、雅虎公司及雅虎台灣
    分公司應連帶給付原告20萬元，及自起訴狀繕本送達翌日起
    至清償日止，按週年利率5%計算之利息。3.被告力奇公司、
    丁○○及網路家庭公司應連帶給付原告20萬元，及自起訴狀
    繕本送達翌日起至清償日止，按週年利率5%計算之利息。4.
    被告力奇公司、丁○○及台灣樂天市場公司應連帶給付原告
    20萬元，及自起訴狀繕本送達翌日起至清償日止，按週年利
    率5%計算之利息。5.被告力奇公司、丁○○及鼎鼎公司應連
    帶給付原告20萬元，及自起訴狀繕本送達翌日起至清償日止
    ，按週年利率5%計算之利息。6.被告力奇公司應將如附表一
    所示之道歉啟事，以16號字體及高12公分、寬15公分之版面
    ，於該公司之網站（http://www.and-more.com.tw）首頁刊
    登30日，並將如附表二所示之道歉啟事，以16號字體及高18
    公分、寬5 公分之版面於中國時報、聯合報、自由時報、工
    商時報全國版面之首頁刊登一日。6.第1 、2 、3 、4 、5
    項聲明，原告願供擔保，請准宣告假執行。
二、被告抗辯：
  (一)被告興奇公司及雅虎公司部分：
  1.被告雅虎公司為知名之網路平台業者，並將其網路平台中之
    「購物中心」部分委由被告興奇公司經營，雙方並簽訂合作
    合約書。被告興奇公司經營「購物中心」後，另與許多供貨
    廠商簽訂合作合約書，提供簽約供應商於網路上之虛擬購物
    商城販售商品。原告主張被告力奇公司所製造銷售之系爭侵
    權商品侵害系爭專利，而被告力奇公司、興奇公司及雅虎公
    司則共同販售系爭侵權商品侵害系爭專利，足見原告亦認定
    被告興奇公司及雅虎公司均無製造系爭侵權商品之事實。又
    依被告雅虎公司與興奇公司所簽訂合作合約書第11條約定，
    被告興奇公司保證其所建置之網站內容不得侵害任何第三人
    之權利及不得提供違法商品或服務，另依被告興奇公司與力
    奇公司所簽訂合作合約書第6 條約定，被告力奇公司保證其
    委託興奇公司實施銷售推廣之商品，均無侵害他人著作權、
    專利權或其他違反法令之情事。而被告興奇公司所經營之購
    物中心共有1,500 家以上之供應商，銷售商品種類更多達數
    十萬件，被告雅虎公司及興奇公司於客觀上顯無事先逐一查
    驗之可能，然為避免侵權爭議，被告雅虎公司已要求被告興
    奇公司保證網站內容不得侵害任何第三人之權利，而被告興
    奇公司亦已明確要求供應商保證其所銷售之商品均無侵害他
    人專利權，實已盡善良管理人之注意義務。且被告興奇公司
    於知悉原告主張系爭侵權商品有侵權之情形後，即要求供應
    商立刻將系爭侵權商品下架，自不得以該簽約供應商曾於被
    告之虛擬網路購物商城販售系爭商品，即遽認被告具有侵害
    專利權之主觀可歸責事由。
  2.原告主張被告雅虎公司及興奇公司應連帶給付其20萬元，惟
    原告係以發明專利權受侵害為據，依民法第184 條、專利法
    第84條及第85條規定，應以被告具有故意或過失為前提，然
    被告雅虎公司及興奇公司既均不具主觀可歸責性，自無庸負
    損害賠償責任。另依專利法第85條規定，原告須舉證其所受
    損害及所失利益等，惟原告並未舉證證明之，是原告之主張
    顯不足採。又被告雅虎公司所獲取之利益，係依其與被告興
    奇公司所簽訂之合作合約書而來，而被告興奇公司所獲取之
    利益，則係依其與被告力奇公司所簽訂之合作合約書而來，
    足見被告等均非無法律上原因而獲有利益，且被告雅虎公司
    向被告興奇公司所收取之營收分享，與被告興奇公司向供應
    商所收取費用間並無直接因果關係，是原告依民法第179 條
    規定，主張被告應返還其不當得利，自無理由。再者，原告
    主張被告侵害系爭專利之時間，被告雅虎公司及興奇公司已
    經主管機關核准，依公司法第185 條及企業併購法第27條規
    定，將其主要營業財產於98年1 月1 日移轉予被告雅虎台灣
    分公司等語。並聲明：(1)原告之訴及假執行之聲明均駁回。
    (2)訴訟費用由原告負擔。(3)如受不利判決，被告願供擔保，
    請准免為假執行。
  (二)被告雅虎台灣分公司經合法通知，無正當理由未到場為陳述
    ，亦未提出任何書狀供本院佐參。
  (三)被告網路家庭公司部分：
  1.原告主張被告力奇公司於「PChome Online 線上購物」所販
    賣如原證五及原證六所示之項鍊及手環等系爭侵權產品，原
    告應就各系爭侵權產品進行鑑定，以證明各系爭侵權產品均
    侵害系爭專利，惟原告僅提出一份專利侵害鑑定報告為證，
    顯不足以證明各系爭侵權產品均侵害系爭專利。又系爭侵權
    產品是否已侵害系爭專利，依最高行政法院95年度判字第21
    36號判決意旨，應由法院予以認定，無從由原告以其逕行委
    託鑑定所為之鑑定報告為據。另由「PChome Online 線上購
    物」之交易流程可知，被告網路家庭公司事實上僅建置軟硬
    體設備、提供網路交易電腦系統，於線上交易過程中，無從
    檢視商品，況經由「PChome Online 線上購物」網站所銷售
    之商品或服務既高達25萬種以上，事實上亦不可能逐一檢視
    各商品。況被告網路家庭公司既非製造商或經銷商，對於各
    該商品所使用之技術、有無專利、有無取得合法專利授權及
    是否涉及專利侵權等事項，不僅無從自外觀上判斷，且專利
    問題涉及高度技術性及專業性之判斷，即使逐一檢視商品，
    亦無從藉由檢視商品之方式，辨識或判斷各該商品是否侵害
    他人專利。
  2.被告網路家庭公司與任何廠商簽約前，均明白告知廠商不得
    有任何侵害第三人智慧財產權之行為，並逐一落實於合約中
    明文約束廠商，於廠商同意並明文擔保絕不侵害第三人智慧
    財產權後，始與之簽約。而系爭侵權商品係由被告力奇公司
    所提供，依被告網路家庭公司與被告力奇公司所簽訂之合約
    第14條第2 項約定，已明定被告力奇公司應擔保絕無違反相
    關法令規定之虞，亦無侵害第三人權益之虞之情形，故難謂
    被告網路家庭公司有故意或過失之侵害行為。原告起訴請求
    侵害其專利權之損害賠償，依民事訴訟法第277 條規定及最
    高法院17年度上字第917 號判例意旨，應就其損害之存在、
    損害之範圍、損害與其所主張之侵害行為間之相當因果關係
    、已在專利物品或其包裝上標示專利證書號數或被告網路家
    庭公司明知或有事實足證其可得而知為專利物品等，負舉證
    責任等語。並聲明：(1)原告之訴及假執行之聲請均駁回。(2)
    訴訟費用由原告負擔。(3)如受不利判決，被告願供擔保，請
    准免為假執行。
  (四)被告台灣樂天公司部分：
    被告台灣樂天公司係於97年2 月間設立之新興電子商務服務
    （B2B2C ）平台，僅提供各網路店家獨立開店帳號及網路空
    間使用，並未實際介入網路店家之自主經營及對外交易行為
    。依被告台灣樂天公司於平台網頁（http://www.rakuten.
    com.tw/ec/）對外公告之台灣樂天市場開店契約書第7 條第
    2 項約定，已明確揭露商品買賣交易關係僅存在於網路店家
    與購物者之間。依被告力奇公司於上開網頁已明確標示公司
    概要資訊及警語為「力奇國際網站所有圖文版權所有、2008
    All Rights Reserve by Rich Internation Co., Ltd 」，
    可知被告台灣樂天公司確係單純提供電子商務開店服務之平
    台業者，並未與被告力奇公司共同販賣系爭侵權產品，自無
    任何侵害系爭專利之侵權行為，故與被告力奇公司並無民法
    第185 條規定之共同侵權行為。且被告台灣樂天公司於接獲
    臺灣臺北地方法院97年度審智字第23號移審民事裁定後，遂
    由專責電子商務顧問向被告力奇公司確認有無本件所指之侵
    權情事，並要求其提出不侵權、已和解或取得授權之相關證
    明，更於知悉被告力奇公司未與原告達成和解並撤回訴訟後
    ，隨即函告被告力奇公司將進行強制關店措施，足見被告台
    灣樂天公司已善盡ISP 業者合理監督之義務，殊無幫助或過
    失行為可言。又被告台灣樂天公司向被告力奇公司收取開店
    費用係本於雙方契約之約定，自非無法律上原因，故非不當
    得利，是原告之主張，即無理由等語。並聲明：(1)原告之訴
    及假執行之聲請均駁回。(2)訴訟費用由原告負擔。(3)如受不
    利判決，被告願供擔保，請准免為假執行。
  (五)被告力奇公司、丁○○及鼎鼎公司部分：
  1.原告就系爭專利係於94年6 月10日提出申請，並於96年12月
    11日獲准公告發明專利登錄，其申請專利範圍有四項，其中
    第一項至第三項為物的專利，而第四項則為方法專利。原告
    係以系爭專利申請專利範圍第一項及第二項物的專利為據，
    主張被告所販售之「& MORE高濃度鈦鍺運動項圈」產品侵害
    系爭專利。惟系爭專利案於申請時同時主張國際優先權，優
    先權日為93年6 月15日，其母案為一日本發明專利申請案，
    即被證一所示日本申請號為特願0000-000000 之「使用矽彈
    性體之健康裝飾品及其製造方法」，該母案申請專利範圍共
    六項，經比對系爭專利與母案申請專利範圍後，可知系爭專
    利申請專利範圍第一項對應於母案權利項第一項及第二項、
    系爭專利申請專利範圍第二項對應於母案權利項第三項、系
    爭專利申請專利範圍第三項對應於母案權利項第四項、系爭
    專利申請專利範圍第四項對應於母案權利項第五項及第六項
    。
  2.該母案之專利權人於西元2005年2 月9 日向世界智慧財產權
    組織提出國際申請號為PCT/JP2005/010617 、國際公開號為
    WO2005/122820 之國際專利申請案，經世界智慧財產權組織
    作成如被證二所示之國際檢索報告（International Search
    Report）。該國際檢索報以公開或公告號為JP0000000 、JP
    0000-000000 及WO2002/078883 之引證一、引證二及引證三
    所揭示之技術內容與該母案相較，可知引證一之專利權標的
    為「含有抗菌、殺菌材料的橡膠加工品」，其申請專利範圍
    第三項之技術特徵為「在橡膠材料中添加鈦金屬，金屬粉末
    之技術特徵」，該技術特徵在引證一中已被揭露，而用矽彈
    性體取代橡膠僅係材質之簡單變換，屬具有該案技術通常知
    識人士所可輕易思及及達成者，故該母案權利項第一項至第
    三項不具有進步性；另可知引證二之專利權標的為「環狀健
    康裝飾物」，其申請專利範圍之技術特徵為「該裝飾物本體
    之表面側設有凹溝，該凹溝上組裝有與上述裝飾物本體為相
    同素材的裝飾帶」，即在環狀裝飾物表面側（內側或外側）
    設置凹溝，再於凹溝內設置裝飾帶之結構，該技術特徵已揭
    露於引證二中，且以引證二及引證一之相關結構即可輕易達
    成該母案權利項第一項至第三項之結構特徵，故該母案權利
    項第一項至第三項並不具有進步性；至引證三僅與該母案權
    利項第四項相關，並未對應系爭專利申請專利範圍第一項及
    第二項，故不在比對之列。再者，該母案之身體裝飾物係以
    鈦微粉末為主要成分製成混入有鈦微粉末之矽彈性體，該混
    入有鈦微粉末之矽彈性體係以金屬模具製成或透過塗佈含有
    混入鈦微粉末之矽彈性體之溶劑溶液而形成，並設置有裝飾
    用之突出飾條，將該母案之技術內容與引證一及引證二相互
    比對後可發現，該母案之技術特徵實為發明所屬技術領域中
    具有通常知識者，參考引證一及引證二之技術內容後，可顯
    而易知並可輕易達成，故經上開國際檢索報告認定不具備進
    步性。
  3.另由日本專利前案之公開或公告號為特開0000-000000 、特
    開0000-000000 及Ｕ0000000 之引證四、引證五及引證六所
    揭示之技術內容與該母案相較，可知引證五之專利權標的為
    「含電石之橡膠製裝飾物及其製造方法」，其申請日為西元
    2001年5 月15日，公開日為西元2002年11月26日，均早於系
    爭專利案之申請日，自具有證據能力，且依其專利說明書第
    八段所揭露之技術特徵，其橡膠製裝飾與系爭專利之環狀矽
    彈性體身體裝飾物同樣為環型，縱引證五之橡膠製裝飾物係
    將電石的微細粉末設置於其橡膠元件中，而系爭專利則是將
    鈦微粉末設置於矽彈性體中，惟此差異僅為先前技術之簡單
    置換，復以引證五之橡膠製裝飾物可套設於手腕或腳腕等身
    體之任意部位，而系爭專利申請專利範圍第二項揭露其身體
    裝飾物係由項鍊、護腕或髮帶所選出者，亦同為先前技術之
    簡單置換，故系爭專利申請專利範圍第二項不具進步性；另
    可知引證六之專利權標的為「具健康增進機能之裝飾物」，
    其申請日為西元2001年5 月18日，公開日為西元2001年9 月
    5 日，均早於系爭專利之申請日，自具有證據能力，而依其
    權利項第二項及第三項所揭露之技術特徵，其係一環狀裝飾
    物且其貴金屬材可由合成樹脂取代，與系爭專利之身體裝飾
    物同為環型，乃引證六之合成樹脂之簡單置換，復以引證六
    之技術特徵係與肌膚之接觸面具有可發生負離子之礦物微粉
    末，而系爭專利在其身體接觸面之矽彈性體設有鈦微粉末，
    該鈦微粉末僅為引證六可發生負離子之礦物微粉末之簡單置
    換，至引證六之裝飾物設有一突起狀之夾爪，而系爭專利之
    裝飾突條則屬該夾爪之簡單置換，故系爭專利申請專利範圍
    第一項不具進步性。是由引證四、引證五及引證六等專利前
    案所揭露之技術內容，均為系爭專利所屬技術領域中具有通
    常知識者能夠充分了解，並且在參酌上開引證之技術內容後
    ，便可顯而易知地推論出系爭專利案之技術特徵並且輕易實
    施之，依專利法第22條第1 項第1 款、第4 項規定，系爭專
    利不應獲准而取得發明專利權。
  4.原告委託中國機械工程學會所製作之專利侵害鑑定報告，該
    鑑定報告在無法查證待鑑定物是否係依金屬模具製成之前提
    ，逕行認定待鑑定物係與系爭專利所述標的同為金屬模具成
    型所製造而成，顯有立場偏頗之嫌，自有可議之處。再者，
    被告力奇公司於「Yahoo 購物中心」網頁上自97年1 月起至
    98年1 月止，銷售系爭侵權產品之營業額為142,251 元，扣
    除成本91,550元後，實際獲利為50,701元，然自98年2 月起
    即未再販售。又被告力奇公司於「PChome線上購物」網頁上
    自97年1 月起至今，銷售系爭侵權產品之營業額為226,411
    元，扣除成本139,950 元後，實際獲利為86,461元，然自98
    年1 月起即未再販售。另被告力奇公司於「GoHappy 」網頁
    上自97年1 月至今，銷售系爭侵權產品之營業額為35,567元
    ，扣除成本金額21,900元後，實際獲利為13,667元，然自98
    年1 月迄今即未再販售。是被告力奇公司銷售系爭產品實際
    獲利之金額為150,829 元。至被告鼎鼎公司自97年1 月起至
    12月止銷售系爭侵權產品係與被告力奇公司分攤利潤，故僅
    實際獲利6,187 元，然自98年1 月起迄今即未再販售。詎原
    告未提出任何證據資料，據請求本件訴訟標的之金額，顯無
    理由。並聲明：(1)原告之訴及假執行之聲請均駁回。(2)訴訟
    費用由原告負擔。(3)如受不利判決，被告願供擔保，請准免
    為假執行。
三、兩造不爭執之事實：
  (一)原告於94年6 月10日以「使用矽彈性體之健康裝飾品及其製
    造方法」向經濟部智慧財產局申請發明專利，並於95年2 月
    16日公開，經經濟部智慧財產局核准為中華民國發明專利第
    I290822 號，且於96年12月11日公告於中華民國專利公報，
    公開編號為第000000000 號。系爭專利之專利權期間自96年
    12月11日起至114 年6 月9 日止。系爭專利於申請時同時主
    張國際優先權，優先權日為93年6 月15日，其母案為一日本
    發明專利申請案，申請號為特願0000-000000 之「使用矽彈
    性體之健康裝飾品及其製造方法」。
  (二)被告雅虎公司將其網路平台之「Yahoo 購物中心」網頁部分
    委由被告興奇公司所經營，雙方並簽訂合作合約書。而被告
    力奇公司於上開網頁上販售系爭侵權產品。
  (三)被告雅虎公司於97年1 月1 日將其主要營業財產移轉予被告
    雅虎台灣分公司。被告興奇公司於98年1 月1 日將其主要營
    業財產移轉予被告雅虎台灣分公司。
  (四)「PChome Online 線上購物」電子商務交易平台係由被告網
    路家庭公司所經營。而被告力奇公司於上開網頁上販售系爭
    侵權產品。
  (五)「Gohappy 」平台係由被告鼎鼎公司所經營。而被告力奇公
    司於上開平台上販售系爭侵權產品。
  (六)被告台灣樂天公司於97年2 月間設立新興電子商務服務（B2
    B2C ）之平台，該平台之網頁為（http://www.rakuten.com
    .tw/ec/ ）。而被告力奇公司於上開平台上販售系爭侵權產
    品。
四、本件兩造之主要爭點：
  (一)引證一是否可證明系爭專利申請專利範圍第一項及第二項違
    反專利法第22條第4 項規定，而不具進步性？
  (二)引證二是否可證明系爭專利申請專利範圍第一項及第二項違
    反專利法第22條第4 項規定，而不具進步性？
  (三)引證一結合引證二是否可證明系爭專利申請專利範圍第一項
    及第二項違反專利法第22條第4 項規定，而不具進步性？
  (四)引證四、引證五或引證六是否可證明系爭專利申請專利範圍
    第一項及第二項違反專利法第22條第1 項第1 款規定，而不
    具新穎性？
  (五)引證四是否可證明系爭專利申請專利範圍第一項違反專利法
    第23條規定，而喪失擬制新穎性？
  (六)引證五是否可證明系爭專利申請專利範圍第一項及第二項違
    反專利法第22條第4 項規定，而不具進步性？
  (七)引證六是否可證明系爭專利申請專利範圍第一項違反專利法
    第22條第4項規定，而不具進步性？
  (八)原告得否依專利法第84條第1 項、第85條第1 項第2 款、第
    85條第3 項規定，請求被告負損害賠償責任？原告得否依民
    法第179 條規定，請求被告給付不當得利？若可，其金額如
    何計算？原告得否依民法第195 條規定，請求被告於網頁及
    報紙刊登道歉啟事？
五、得心證之理由：
  (一)本件被告雅虎台灣分公司經合法通知，無正當理由未到場，
    經核尚無民事訴訟法第386 條所列各款情形，爰依原告之聲
    請准為一造辯論判決，合先敘明。
  (二)按民事訴訟當事人主張或抗辯智慧財產權有應撤銷、廢止之
    原因者，法院應就其主張或抗辯有無理由自為判斷，不適用
    民事訴訟法、行政訴訟法、商標法、專利法、植物品種及種
    苗法或其他法律有關停止訴訟程序之規定；前項情形，法院
    認有撤銷、廢止之原因時，智慧財產權人於該民事訴訟中不
    得對於他造主張權利，智慧財產案件審理法第16條定有明文
    ；次按關於智慧財產權侵害之民事訴訟，其損害額之審理，
    應於辯論是否成立侵害後行之，但法院認為就損害之內容，
    有先行或同時辯論之必要者，不在此限，智慧財產案件審理
    細則第35條亦設有規定。依上開規定意旨，於專利侵權損害
    賠償訴訟程序中，倘當事人就專利之有效性有所主張或抗辯
    時，則應先就該專利是否具有應撤銷、廢止之原因為調查，
    若該專利具有應撤銷、廢止之原因，縱然認為遭指控物之技
    術確有落入該專利範圍之情形，該專利權人亦不得對他造主
    張權利，亦即不得請求損害賠償。是以，在當事人就專利有
    效性為主張或抗辯之情形，法院自應先就專利之有效性先為
    判斷，唯有專利有效性經確認後，始須再就侵權事實之有無
    再為判斷，合先敘明。本件原告提起本件訴訟，主張被告所
    生產或銷售之產品落入原告系爭專利申請專利範圍內，業已
    侵害原告專利，為此訴請被告賠償損害云云。由於其中被告
    力奇公司、丁○○及鼎鼎公司就原告系爭專利之有效性業已
    提出爭執，依上開說明，本院自應先就原告系爭專利之有效
    性進行調查，合先敘明。
  (三)查本件原告於94年6 月10日以「使用矽彈性體之健康裝飾品
    及其製造方法」向經濟部智慧財產局申請專利，並於95年2
    月16日公告，獲得96年12月11日第I290 822號中華民國專利
    公報公開第200605808 號專利。原告系爭專利申請專利範圍
    共4 項，其中第1 、4 項為獨立項，第2 、3 項為附屬項。
    本件原告係主張被告侵害系爭專利申請專利範圍第1 、2 項
    ，被告力奇公司、丁○○及鼎鼎公司就系爭專利無效抗辯亦
    係針對第1 、2 項，是本件有關系爭專利有效性之判斷，自
    亦以系爭專利申請專利範圍第1 、2 項內容為論斷範圍。而
    原告系爭專利申請專利範圍第1 、2 項係記載「1.一種形成
    環狀矽彈性體身體裝飾品，其特徵係包含：將混有鈦微粉末
    的一層矽彈性體置於該矽彈性體身體裝飾品之皮膚接觸面，
    以及矽彈性體的裝飾突條則置於該矽彈性體身體裝飾品之外
    側，其中該混有鈦微粉末的一層矽彈性體係藉由以金屬模具
    成型而形成。2.如申請專利範圍第1 項所述之身體裝飾品，
    其特徵係由項鍊、護腕或髮帶所選出者。」，就上開技術特
    徵，被告力奇公司、丁○○及鼎鼎公司分別提出六項引證案
    ，茲分別就各項引證案與系爭專利之比較結果析論如下：
  1.引證一係揭示一種「含有抗菌、殺菌材料的橡膠加工品」，
    其特徵在於：將用以成形設置於身體裝飾用加工品，或常被
    手觸摸到的橡膠加工品的橡膠或橡膠狀彈性體的溶液中適量
    添加有抗菌、殺菌作用的材料，並將其攪拌混合，以使得製
    成之橡膠加工品全體皆可均勻混入並固定有該抗菌、殺菌材
    料。引證一之請求項第三項已揭示該抗菌、殺菌材料為氧化
    鈦粉末，而系爭專利說明書第10頁第1 至2 行已敘述鈦微粉
    末亦可為「含有鈦原子的化合物粉末」，比如「氧化鈦」，
    故系爭專利申請專利第1 項中「鈦微粉末」即包括「氧化鈦
    」。另引證一之【0007】欄中說明該橡膠彈性體可為天然橡
    膠、矽膠、NBR 等合成橡膠，其中已揭示「矽彈性體」材質
    之特徵。再者，由於引證一之抗菌、殺菌材料係均勻地混入
    橡膠彈性體中，故其與皮膚接觸面必定含有該抗菌、殺菌材
    料。惟查引證一並未揭示該加工品為環狀結構，亦未揭示該
    加工品具有「矽彈性體的裝飾突條則置於該矽彈性體身體裝
    飾品之外側」之結構，結構明顯與系爭專利不同，尚難指稱
    該技術領域中具通常知識者可據引證一之揭示而能輕易完成
    系爭專利申請專利範圍第一項之結構，故引證一尚難證明系
    爭專利申請專利範圍第一項不具進步性。而系爭專利申請專
    利範圍第二項為第一項之附屬項，附屬項包含其獨立項所述
    之構成要件，並進一步為附加或限定，是引證一既無法證明
    系爭專利申請專利範圍第一項不具進步性，自亦無法證明系
    爭專利申請專利範圍第二項不具進步性。
  2.另就引證二部分，引證二之專利係一種「環狀健康身體裝飾
    品」，其請求項第1 項記載：「一種環狀健康裝飾品，係用
    以含電氣石之橡皮彈性材質或塑膠材質形成預定環狀之裝飾
    帶，其特徵在於將裝飾帶向環狀長度方向或交叉於環狀長度
    方向（不連續）成形後，再形成預定環狀之產品」，而其第
    【0010】就彈性體之材質部分則記載「彈性體素材或塑膠素
    材所製之環狀手環本體及其裝飾帶，其特徵為可由選自熱可
    塑性樹脂、熱硬化性樹脂、天然橡膠、矽膠等合成膠之物質
    所製成」，綜合上述說明，佐以引證二之圖1 及圖2 所示，
    可知引證二已揭露矽彈性體裝飾突條置於矽彈性體身體裝飾
    品外側之技術特徵。然與系爭專利相較，引證二添加於彈性
    體之成分係「電氣石」而非「鈦金屬粉末」，此與系爭專利
    申請專利範圍第1 項之技術特徵明顯不同，而此種添加物因
    材質上之差異，該所屬技術領域中具通常知識者顯難依據引
    證二所揭示之材質而能輕易完成系爭專利申請專利範圍第1
    項之內容，是以，引證二尚難證明系爭專利申請專利範圍第
    1 項不具進步性。而系爭專利申請專利範圍第2 項為第1 項
    之附屬項，附屬項包含其獨立項所述之構成要件，並進一步
    為附加或限定，是以，引證二既無法證明系爭專利申請專利
    範圍第1 項不具進步性，自亦無法證明系爭專利申請專利範
    圍第2 項不具進步性。
  3.引證一及引證二兩者均無法單獨證明系爭專利不具進步性，
    惟倘將兩者結合觀察，綜合判斷，可否證明系爭專利不具進
    步性？如前所述，引證二乃一種「環狀健康身體裝飾品」，
    其已揭露矽彈性體裝飾突條置於矽彈性體身體裝飾品外側之
    技術特徵，僅因其就彈性體中添加之成分記載為「電氣石」
    ，因而認為無法證明系爭專利不具進步性；而引證一則係一
    種「含有抗菌、殺菌材料的橡膠加工品」，其揭露之技術特
    徵特徵在於：將用以成形設置於身體裝飾用加工品，或常被
    手觸摸到的橡膠加工品的橡膠或橡膠狀彈性體的溶液中適量
    添加有抗菌、殺菌作用的材料，並將其攪拌混合，以使得製
    成之橡膠加工品全體皆可均勻混入並固定有該抗菌、殺菌材
    料，並進一步在其第3 請求項中就該所謂之抗菌、殺菌材料
    揭示為氧化鈦粉末。就所謂氧化鈦粉末部分，系爭專利說明
    書第10頁第1 至2 行亦已表示鈦微粉末亦可為「含有鈦原子
    的化合物粉末」，比如「氧化鈦」等語，故可知系爭專利申
    請專利範圍第1 項中所稱之「鈦微粉末」亦包括「氧化鈦」
    。而引證一【0007】欄中進一步說明該橡膠彈性體可為天然
    橡膠、矽膠、NBR 等合成橡膠，由前述材質說明，可知引證
    一已揭示「矽彈性體」材質之特徵，是以，依引證一中所稱
    將具有抗菌、殺菌之氧化鈦粉末材料均勻地混入橡膠彈性體
    中，故其與皮膚接觸面必定含有該抗菌、殺菌之氧化鈦材料
    。由上開說明，可知引證二除鈦微粉末外，業已揭露系爭專
    利之主要技術特徵，而使用鈦粉末加入彈性體以製造身體裝
    飾品之技術特徵則揭露於引證一中。引證一之加工品添加鈦
    成分雖指出係利用於抗菌及殺菌，與系爭專利之目的不盡相
    同，惟引證一請求項第1 項已揭示該加工品為身體裝飾用加
    工品，或常被手觸摸到的橡膠加工品，此部分與系爭專利相
    同，且兩者皆含有相同之「鈦」成分。另外，系爭專利申請
    專利範圍第1 項雖另界定「其中該混有鈦微粉末的一層矽彈
    性體係藉由以金屬模具成型而形成」，然此部分敘述與其所
    申請之「身體裝飾品」結構特徵無關。況「以金屬模具成型
    」之技術乃極為通常之技術，亦為該技術領域中具通常知識
    者所能輕易完成，此觀系爭專利說明書第6 頁第2 段亦揭示
    ：「運用矽膠材料製造裝飾品，此亦為眾所周知的技術。於
    成型金屬模具內，矽膠環中配置數個不同顏色的珠子，製造
    出手環、腳鍊、項鍊等多色壓製品。」等語，即足為證。至
    於將「含鈦粉末」混入矽彈性體中，究竟係僅混於接觸皮膚
    接觸面之一層，或混於矽彈性體全部，亦為該技術領域中具
    通常知識者依其成本、或製造方法等因素考量可輕易改變完
    成之事項。是以，綜合上述分析，可知該技術領域中具通常
    知識者，在結合引證一與引證二之技術特徵即可完成系爭專
    利申請專利範圍第1 項之技術內容，且未有不可預期之功效
    ，是系爭專利申請專利範圍第1 項在引證一、二之結合下，
    應認為不具進步性。至系爭專利申請專利範圍第2 項乃為第
    1 項之附屬項，包含獨立項所述之特徵，並進一步限制或附
    加其特徵為「如申請專利範圍第1 項所述之身體裝飾品，其
    特徵係由項鍊、護腕或髮帶所選出者」。而引證二則於【00
    01】欄中指出該「環狀健康身體裝飾品」可用於項鍊、手環
    (bracelet)等環狀健康身體裝飾品，引證二之圖1 亦可見矽
    彈性體裝飾品作為腕環之使用，足見引證二所述之技術特徵
    亦可使用於項鍊、護腕等身體裝飾品。雖引證一及引證二未
    揭示其技術特徵應用於「髮帶」產品，惟因引證一結合引證
    二已足以揭示添加氧化鈦粉末之環狀彈性體作為身體裝飾品
    之用途，是系爭專利將此身體裝飾品應用於「髮帶」此類產
    品之設計，因其性質上仍屬身體裝飾品之一種，自為該技術
    領域中具通常知識者所能輕易改變而完成。況系爭專利說明
    書中對於該身體裝飾品作為髮帶之應用，並無任何界定或實
    施例可說明其有任何不可預期之功效，自亦難謂其具有進步
    性。是綜合上述，引證一結合引證二已足以證明系爭專利申
    請專利範圍第1 及2 項違反專利法第22條第4 項，而不具進
    步性。
  4.至引證四、五、六是否可證明系爭專利申請專利範圍第1 及
    2 項違反專利法第22條第1 項第1 款，而不具新穎性？兩造
    對此均未有進一步之理由說明，由於引證四係2004年9 月2
    日公開之日本特開JP0000-000000 號專利，其公開日晚於系
    爭專利之國際優先權申請日2004年6 月15日，是此一證據自
    不得援引作為證明系爭專利申請專利範圍第1 及2 項不具新
    穎性之依據。而引證五係一種「含電石之橡膠製身體裝飾物
    及其製造方法」，其專利說明書【0008】欄記載「將該含電
    石之橡膠製身體裝飾物成形為環狀之後，直接將其套設於手
    腕或腳腕等身體的任意部位，便可以讓其與皮膚直接接觸來
    使用」之技術特徵，可知其橡膠製裝飾物與系爭案之環狀矽
    彈性體身體裝飾物同樣為環型，且係將特殊成分電石的微細
    粉末添加於其橡膠元件中。由於引證五添加於彈性體之成分
    係「電氣石」而非「鈦金屬粉末」，且引證五並未揭示具有
    「矽彈性體的裝飾突條則置於該矽彈性體身體裝飾品之外側
    」之結構，是引證五所載之技術特徵與系爭專利申請專利範
    圍第1 項之技術內容明顯不同，無法證明系爭專利申請專利
    範圍第1 項不具新穎性。而系爭專利申請專利範圍第2 項為
    第1 項之附屬項，由於附屬項包含其獨立項所述之構成要件
    ，並進一步為附加或限定，是以，引證五既無法證明系爭專
    利申請專利範圍第1項不具新穎性，自亦無法證明系爭專利
    申請專利範圍第2項不具新穎性。
  5.另引證六乃一種「具健康增進機能之身體裝飾物」專利，其
    主要特徵係將會產生負離子之礦物微粉末添加於貴金屬材中
    ，並製成身體裝飾品。其請求項第2 項揭示「如請求項1 所
    述之具健康增進機能之裝飾物，其中貴金屬材可以合成樹脂
    來取代成形」，請求項第3 項則進一步揭示「一種具健康增
    進機能之裝飾物，其特徵在於: 在與肌膚的接觸面形成有含
    可發生負離子之礦物的微粉末之覆蓋膜」之特徵，再由引證
    六之圖1 可知，其所指之裝飾物可為一環狀裝飾物且其貴金
    屬材可由合成樹脂取代。惟引證六並未明指以「鈦金屬粉末
    」添加於該貴金屬材或合成樹脂，亦未揭示該合成樹脂為「
    矽彈性體」，復未揭示「矽彈性體的裝飾突條則置於該矽彈
    性體身體裝飾品之外側」之結構特徵，且其圖1 中突起狀之
    夾爪3 結構與系爭專利之「矽彈性體的裝飾突條則置於該矽
    彈性體身體裝飾品之外側」特徵明顯不同，是以尚難證明系
    爭專利申請專利範圍第1 項不具新穎性。而系爭專利申請專
    利範圍第2 項為第1 項之附屬項，附屬項包含其獨立項所述
    之構成要件，並進一步為附加或限定，引證六既無法證明系
    爭專利申請專利範圍第1 項不具新穎性，自亦無法證明系爭
    專利申請專利範圍第2 項不具新穎性。綜合上述，引證四、
    五或六均無法證明系爭專利申請專利範圍第1 、2 項違反專
    利法第22條第1 項第1 款，而不具新穎性。
  6.引證四、五或六固無法證明系爭專利申請專利範圍第1 、2
    項違反專利法第22條第1 項第1 款，而不具新穎性，惟引證
    四是否可證明系爭專利申請專利範圍第1 項違反專利法第23
    條，而喪失擬制新穎性？按專利法第23條規定「申請專利之
    發明，與申請在先而在其申請後始公開或公告之發明或新型
    專利申請案所附說明書或圖式載明之內容相同者，不得取得
    發明專利。但其申請人與申請在先之發明或新型專利申請案
    之申請人相同者，不在此限。」，由上開規定可知其所指之
    該先申請案係「申請在先而在其申請後始公開或公告之發明
    或新型專利申請案」而言。查本件被告所提之引證四乃2004
    年9 月2 日公開之日本特開JP0000-000000 號專利，其公開
    日期確係晚於系爭專利之國際優先權申請日2004年6月15日
    ，然由於引證四既非在中華民國申請之專利先申請案，依上
    開規定，自無該法條之適用。是被告主張系爭專利第1 項不
    符專利法第23條而喪失擬制新穎性云云，恐有誤會。其次，
    引證四雖無法證明系爭專利喪失擬制新穎性，惟引證五是否
    可證明系爭專利申請專利範圍第1項及第2項違反專利法第22
    條第4項規定，而不具進步性？查引證五乃一種「含電石之
    橡膠製身體裝飾物及其製造方法」，其說明書【0008】欄雖
    揭露了「將該含電石之橡膠製身體裝飾物成形為環狀之後，
    直接將其套設於手腕或腳腕等身體的任意部位，便可以讓其
    與皮膚直接接觸來使用」之技術特徵，惟因引證五添加於彈
    性體之成分係「電氣石」而非「鈦金屬粉末」，且並未揭示
    具有「矽彈性體的裝飾突條則置於該矽彈性體身體裝飾品之
    外側」之結構，與系爭專利申請專利範圍第一項之技術內容
    明顯不同，且引證五中並沒有任何其他揭示或隱喻，而可使
    該技術領域中具通常知識者可據引證五之揭示而能輕易完成
    系爭專利申請專利範圍第一項之技術內容，故引證五尚難證
    明系爭專利申請專利範圍第一項不具進步性，當然亦無法證
    明系爭專利申請專利範圍第二項不具進步性。
  (四)至於引證六是否可證明系爭專利申請專利範圍第1 項違反專
    利法第22條第4 項規定，而不具進步性？按引證六乃一種「
    具健康增進機能之身體裝飾物」，其主要特徵係將會產生負
    離子之礦物微粉末添加於貴金屬材中，並製成身體裝飾品。
    其請求項第二項揭露了「如請求項第一項所述之具健康增進
    機能之裝飾物，其中貴金屬材可以合成樹脂來取代成形」之
    特徵，請求項第3 項亦揭露了「一種具健康增進機能之裝飾
    物，其特徵在於「與肌膚的接觸面形成有含可發生負離子之
    礦物的微粉末之覆蓋膜」之技術，此外，由其圖1 復可知其
    可為一環狀裝飾物且其貴金屬材可由合成樹脂取代。然因引
    證六並未揭示以「鈦金屬粉末」添加於該貴金屬材或合成樹
    脂之技術，亦未揭示該合成樹脂為「矽彈性體」之特徵，復
    未揭示其具有「矽彈性體的裝飾突條則置於該矽彈性體身體
    裝飾品之外側」之結構，依其圖1 中突起狀之夾爪其結構與
    系爭專利界定「矽彈性體的裝飾突條則置於該矽彈性體身體
    裝飾品之外側」相較明顯不同。基於上述分析，可知引證六
    所揭示之身體裝飾物與系爭專利申請專利範圍第一項之技術
    內容明顯不同，且引證六中並沒有任何其他揭示或隱喻，而
    可使該技術領域中具通常知識者可據引證六之揭示而能輕易
    完成系爭專利申請專利範圍第一項之技術內容，故引證六尚
    難證明系爭專利申請專利範圍第一項不具進步性。
    綜上說明，可知引證一、二、四、五、六固然無法單獨證明
    系爭專利不具新穎性或進步性，惟因引證一與引證二相結合
    後，系爭專利所屬技術領域中具通常知識者，於結合引證一
    與引證二之技術特徵即可完成系爭專利申請專利範圍第1項
    之技術內容，且未有不可預期之功效，是系爭專利申請專利
    範圍第1、2項在引證一、二之結合下，應認為不具進步性。
    系爭專利之有效性既有上述可資質疑之處，則原告本於系爭
    專利主張依專利法第84條第1項、第85條第1項第2款、第85
    條第3項規定，請求被告負損害賠償責任；依民法第179條規
    定，請求被告給付不當得利；依民法第195條規定，請求被
    告於網頁及報紙刊登道歉啟事云云，即無理由，應予駁回。
六、假執行部分：
    本件原告之訴既經駁回，其願供擔保為假執行之聲請即失所
    附麗，應併予駁回，附此敘明。
七、本件事證已臻明確，兩造其餘主張陳述及所提之證據，均毋
    庸再予審酌，附此敘明。
八、據上論結，本件原告之訴為無理由，依智慧財產案件審理法
    第1 條、民事訴訟法第78條，判決如主文。
中    華    民    國    98    年    9     月    30    日
                    智慧財產法院第一庭
                                法  官  汪漢卿
以上正本係照原本作成
如不服本判決，應於送達後20日內，向本院提出上訴狀並表明上
訴理由，如於本判決宣示後送達前提起上訴者，應於判決送達後
20日內補提上訴理由書（須按他造人數附繕本）。
中    華    民    國    98    年    9     月    30    日
                                書記官  邱于婷


司法院資訊處製作；財團法人民間司法改革基金會備份。
